【裁判字號】    92,簡,276
【裁判日期】    920806
【裁判案由】    身心障礙者保護法
【裁判全文】
臺北高等行政法院判決                              九十二年度簡字第二七六號
    原      告  甲○○
    被      告  臺北市政府
    代  表  人  乙○○市長）.
右當事人間因身心障礙者保護法事件，原告不服內政部中華民國九十一年六月二十一
日台內訴字第○九一○○○三一六七號訴願決定，提起行政訴訟，本院判決如左：
    主  文
原告之訴駁回。
訴訟費用由原告負擔。
    事  實
一、事實概要：
    原告於臺北市○○○路十一號三樓經營臺北市私立珈姿舞蹈美容短期補習班，經
    人檢舉以佳姿氧身工程館為名，違規擴大營業項目，雖登記為補習班，卻從事健
    身房、明眼按摩、三溫暖，案經被告所屬社會局會同警察局保安警察大隊人員於
    民國九十年二月二十二日下午四時許至該處臨檢，在營業處所包廂內發現從業人
    員江麗珠正為客人作肩部指油壓服務，並收取費用，被告所屬社會局認從業人員
    江麗珠及原告違反身心障礙者保護法第三十七條第一項規定，乃依同法第六十五
    條規定，分別處以從業人員江麗珠新台幣（下同）一萬元罰鍰及原告二萬元罰鍰
    。渠等不服提起訴願，被告所屬社會局再次派員於九十年五月一日下午二時二十
    分至該址稽查確認該營業場所實際營業情形。發現從業人員謝楊秀香及高永雯（
    為明眼人，未領有合格美容技術士證），認其二人係運用按摩手技正為客人作背
    部、右大腿、小腿指油壓服務，並收取費用，被告所屬社會局乃以九十年五月二
    十八日北市社三字第九○二三九八八一○一號、第0000000000號，以
    及第0000000000號處分書以違反行為時身心障礙者保護法第三十七條
    規定，依同法第六十五條規定，分別處行為人謝楊秀春、高永雯各一萬元，負責
    人即原告二萬元之罰鍰。原告不服，提起訴願，被告以九十年十一月十三日府訴
    字第九００五七二九七００號決定撤銷原處分，經被告所屬社會局認原告違規事
    證明確，又身心障礙者保護法有關主管機關部分，業於九十年十一月二十一日由
    被告所屬社會局修正為被告，被告遂以九十一年一月二十一日府社三字第○九一
    ○三七四七九○○號函附同文號處分書，以於原告經營之營業場所內發生違法按
    摩之事實，違反身心障礙者保護法第三十七條第一項、第六十五條規定，處原告
    二萬元罰鍰。原告不服，提起訴願，經遭決定駁回，遂向本院提起行政訴訟。
二、兩造聲明：
  (一)原告聲明：
    訴願決定及原處分均撤銷。
  (二)被告聲明：
    1.駁回原告之訴。
    2.訴訟費用由原告負擔。
三、兩造之爭點：原告之從業人員是否從事明眼按摩，原告應否依身心障礙保護法第
    六十五條第二項處罰？
  (一)原告主張之理由：
    1.許多大企業都有開設學校，例如：麥當勞學校、遠東企業成立的元智大學、長
      庚醫院、慈濟醫院的長庚學院與慈濟大學等，不但借教育機構培養人才，同時
      也吸收外來人才，更可成為內部員工受訓之訓練單位，屬於內部建教合作的模
      式。企業成立教育機構，是以公益為出發點，但也同時會因此回饋母企業，是
      成為大型企業或是大型連鎖企業的必要機制，與企業體獨立的訓練單位，在國
      內有很多類似的例子，在國外更是不勝枚舉，但是大企業有條件，有資本來成
      立較具規模的學校，但一般的中小企業沒有能力來開大學，並不表示沒有這方
      面的需求，與許多大企業開設學校培養人才的情況相同，而開設規模較小的補
      習班，不該被禁止，而應該被鼓勵，被告不應對原告補習班充滿偏見質疑。被
      告指稱原告補習班違反公司法十五條第一項規定，然查公司法第十五條第一項
      規定，業經立法院三讀通過修正刪除，並經總統於九十年十一月十二日公佈，
      同年月十四日生效，故原告補習班並不適用於公司法規定，且原告補習班是否
      違反公司法與原告是否從事按摩行為是兩件事，即便原告補習班違反營業規定
      ，也不代表原告從事按摩行為。
    2.按最高行政法院三十九年判字第二號判例：「行政官署對於人民有所處罰，必
      須確實證明其違法之事貿。倘不能確實證明違法事實之存在，其處罰即不能認
      為合法」，本案原由被告所屬社會局開單告發，前引用行政院勞工委員會八十
      八年八月二十三日台勞職檢字第○七○○一二七號修正美容丙、乙級技術士技
      能檢定規定主張美容行為有其規定之服務範圍，主要範圍為頭部，而認原告接
      觸學員身體已屬超出規定範圍云云，足見發單處罰時，對於按摩行為之判定，
      是以雙手接觸身體即認定為按摩行為，當時被告承辦人員根本分不清楚按摩及
      美容手技之分野，逕以主觀認定開單，待原告於訴願時告知按摩與美容手技不
      同之處，且原處分遭訴願審議委員會撤銷後，才改變說法，指稱原告當時並無
      使用工具，屬於按摩行為等。然從事瘦身美容的行為中，將化妝品塗抹於身體
      要借助機器，若用手塗抹就算按摩，但何謂工具，定義何在，手套、刷子亦是
      工具，化妝品也是工具，被告既認可以接觸身體，那美容行為要使用哪些工具
      才能不認定是按摩，揆諸上揭例示，實已違反證據法則，難為合法。
    3.依行政院衛生署八十九年五月十二日衛署食字第八九○二二二九一號函釋：「
      ．．．根據按摩業管理規則第四條按摩業之手技包括：輕擦、揉捏、指壓、叩
      打、震顫、曲手、運動及其他特殊手技。而瘦身美容之手藝乃為將化妝品經手
      塗抹於外在肌膚，以達到保養及健美之行為。基於瘦身係指借手藝、機器、用
      具、用材、化妝品、食品等方式，為保持、改善身體感官之健美，所實施之綜
      合指導、措施之非醫療行為，固與按摩業之手技並不相同。」原告之從業人員
      當時不但戴手套，運用刷子及毛巾，且在學員身上塗上保養品，藉由手藝、用
      具、化妝品來為對方進行保養及健美之課程，合於前述瘦身美容行為之規範，
      顯與被告逕自認定的明眼按摩不相同。
    4.被告所屬社會局人員前來稽查，卻將按摩業與美容業手技混為一談，忽略原告
      並非徒手進行美容手技，不但有借助輔助用具，並在學員身上塗上保養品，實
      與按摩手技不同，遭訴願決定撤銷處分後，以被告名義重新處罰改以原告並無
      利用工具從事美容行為之不實情事，而維持原處分。原告前次依法於九十年四
      月六日提起訴願，同年五月一日卻遭被告再次前來稽查開單，當時還意欲隱匿
      身分，之後依此述及原告補習班連續違規，不知改進等語，然而前案未定，後
      案何來連續違規。
    5.我國憲法第七條即明定：「中華民國人民，無分男女、宗教、種族、階級、黨
      派，在法律上一律平等。」第十五條：「人民之生存權、工作權及財產權應予
      保障。」第一百五十二條亦規定：「人民具有工作能力者，國家應予以適當之
      工作機會。」顯示了我國憲法中對於勞工工作基本權的保障，所謂工作權是指
      ，人民只要具有工作能力及工作意願，在勞動力市場中無法尋獲適當工作時，
      國家即負有協助轉業、職業訓練、就業服務等義務，人民的工作權應受到保障
      ，而身心障礙者保護法第三十七條的規定固然是政府為照顧視障者工作、生存
      的美意，但卻因此也剝奪了普通人的工作、生存權，憲法第一百五十二條規定
      保障國民之工作權，身心障礙保護法卻在保障視障者之工作權之餘，卻強行剝
      奪了明眼人之工作權，法律的制訂顯然有嚴重的缺失且明顯的違憲；再者，所
      謂的美容護膚、理容院、三溫暖、水療 SPA等行業，其從業行為是否可界定為
      按摩不無疑問，是否只要在顧客身上壓壓按按就叫做按摩，被告依身心障礙者
      保護法侵犯瘦身美容業者的工作權，為保護某一群體而侵犯到另一群體的工作
      權、生存權，此處分亦屬違憲。
  (二)被告主張之理由：
    1.卷查本案係市民陳情該臺北市私立珈姿舞蹈美容短期補習班以佳姿氧身工程館
      為名，違規擴大營業項目，雖登記為補習班，卻從事健身房、明眼按摩、三溫
      暖。後經被告所屬社會局稽查人員會同保安警員於九十年五月一日下午二時二
      十分至臺北市○○○路十一號三樓佳姿氧身工程館（市招）稽查，於營業處所
      美容區包廂內當場查獲明眼人謝楊秀香替客人（上身赤裸、下半身由大毛巾覆
      蓋趴在美容床上）從事背部油壓、高永雯替客人（背部大毛巾覆蓋趴在美容床
      上）從事右大腿油壓按摩服務並收取費用（由現場美容師向社會局稽查人員表
      示正在從事油壓服務）。原告於提起訴願時強調所僱員工正在為學員示範美容
      手技，正在作課程實習。但實習的對象應以學員相互間或老師為對象，而非招
      攬顧客並收取費用，稽查當時僅有高永雯、謝楊秀香二人分別與一位客人（消
      費會員）在美容區包廂內，並無指導人員，且稽查當時，高永雯、謝楊秀香及
      消費客人並未表示為課程實習，原告事後泛言主張，顯係卸責之詞，自不足採
      。該場所招收客人（會員）並收取費用，可由該店宣傳廣告及網路廣告中看出
      ，提供美容服務已經是在經營美容服務業，於稽查當時該營業處所並未領有美
      容服務業之營利執照，於課程中尚有兼營油壓按摩之服務，而非單純的補習班
      。
    2.原告於前次訴願中表示領有補習班立案證書，強調該營業處所僅為美容教學補
      習班尚有別於美容業，但被告所屬社會局人員稽查時卻發現該營業處所外市招
      仍為佳姿氧身工程館，除教授韻律舞課程外，並有美容、健身等服務，經社會
      局向被告所屬建設局查證，發現該營業處所未領有台北市所核發的美容業營利
      事業登記證。被告所屬社會局曾於九十年二月二十二日前往稽查，並依稽查情
      形函發被告所屬教育局及建設局。後經被告所屬建設局函文至社會局表示該局
      也曾於九十年二月十九日前往該營業處稽查，並查獲該營業處所擅自經營美容
      服務業務，而被告所屬教育局也於九十年三月二日前往調查，表示臺北市私立
      珈姿舞蹈美容短期補習班違反補習及進修教育法，可證該營業處所並非如原告
      所說只是美容教學補習班而已。經查該營業處所至被告所屬機關相關單位稽查
      後才辦理美容營利事業登記證。
    3.對於坊間瘦身及護膚美容等行業運用各種手技提供消費性服務乙案，原訴願決
      定機關於八十五年八月十四日函明確敘明以實際行為做為認定標準及依據，而
      商業主管機關建設局商業管理處，對三溫暖、美容、理容、推拿等行業，涉運
      用按摩手技為客人服務等案件，均移被告所屬社會局依法處理。原告表示有使
      用刷子及毛巾，但稽查人員於現場發現原告謝楊秀香二人正運用手技替客人油
      壓按摩，並未使用任何專業儀器或輔助工具，而毛巾之使用為美容、美髮、三
      溫暖等場所必備物品，硬要解釋作為輔助器具太過牽強，且當時稽查人員向原
      告之從業人員謝楊秀香詢問後，表示她正在替客人作油壓，而原告卻表示是在
      替學員作實習示範，而非營業。
    4.行政院衛生署八十八年三月二十二日衛署食字第八八○一七五一一號公告瘦身
      美容業管理規範及瘦身美容業廣告規範，瘦身美容業管理規範：．．．二、本
      規範所稱瘦身美容係指借手藝、機器、用具．．．等方式，為保持、改善身體
      ．．．。三、瘦身美容業者須辦理公司登記．．．。九、業者所聘美容師應有
      美容師技術士證照。其證照應置於明顯處所。十二：業者刊登食品、化妝品．
      ．．並應符合相關法規之規定。十六、違反本規範規定者，依有關法令處罰之
      。另瘦身美容業廣告規範：一、不得使用之文詞：１、有關似是而非與醫療行
      為混淆．．．涉及療效的廣告；排毒、拔脂．．．等誇大、易引人錯誤之文詞
      。．．．如不開刀不吃藥可以豐胸。而該營業處所當時即違反瘦身美容業管理
      規範擅自經營美容服務業並提供油壓按摩服務，並僱用未領有合格美容技術士
      證照之美容師（由二次稽查紀錄可明顯看出），還違反瘦身美容業廣告規範，
      於廣告宣傳單中出現排除體內毒素、幫助消除脂肪等字眼，該佳姿氧身工程館
      為知名美容及舞蹈公司，廣告林立，卻還違反相關法令，甚至於營業場所也未
      懸掛營利事業登記證。另被告所屬社會局當時也向建設局查詢佳姿台北各氧身
      工程館營業處所，但並未發現有任何以佳姿氧身工程館為名申請之營利登記資
      料。且被告所屬社會局於第二次稽查該營業場所時，該市招並亦未遵守被告所
      屬教育局規定更改其市招，顯示該場所持續提供美容服務。
    5.原告質疑被告所屬社會局稽查人員有隱匿身分、稽查不公、挾怨報復之情形，
      經查被告稽查人員執行稽查工作時均有配戴識別證，且均有保安大隊員警陪同
      ，應無隱匿身分之可能；且社會局會二度前往稽查，也是因為該營業場所提起
      訴願，社會局為求審慎辦理訴願案而再次前往稽查確認該營業場所實際營業情
      形及是否業已改善。而社會局於九十年間因違法提供明眼人按摩共處分臺北市
      各美容護膚店共一七六人次，社會局自行前往稽查美容護膚店共九十七家，絕
      無如原告所稱稽查不公、挾怨報復。該營業場所員工於社會局人員稽查時並不
      配合協助，除拒在稽查紀錄表上簽字外，還表示將由總公司派人前來，卻讓稽
      查人員久候空等。
    6.身心障礙者保護法（原殘障福利法）為法律規定條文，並於六十九年六月二日
      總統公布施行；按摩業管理規則於七十一年七月九日內政部、行政院衛生署會
      銜訂定發布。任何法律條文之制定必定有其社會目的、意義及存在需要，身心
      障礙者保護法，旨在保護、保障身心障礙者各項權益及生活，而視障者更是屬
      於身心障礙者中的弱勢，因受限於視覺障礙而難以從事其他行業。憲法第十五
      條中有保障人民工作權之規定，而視障者工作權也是依循憲法之精神而制定的
      。若依原告之解釋，則從事色情行業者是否也可說社會秩序維護法是惡法、是
      違憲，不尊重他們的工作權，又身心障礙者保護法部分條文修正案業奉總統於
      九十年十一月二十一日以華總一義字第九○○○二二四六八○號令公布，其中
      第三十七條並未修改，表示該條文有存在之適用性及必要性。
    7.雖原告前次訴願案經被告所屬訴願審議委員會決定原處分撤銷，由原處分機關
      於收受訴願決定書之次日起六十日內另為處分，後該案經被告所屬社會局研議
      ，考量教育局及建設局亦曾前往稽查，均發現前揭營業處當時違反補習及進修
      教育法及違反公司法十五條第一項規定，公司法是九十年十一月十二日才修正
      ，擅自經營美容服務業，且謝楊秀香、高永雯（未領有合格美容證照）運用按
      摩手技替消費客人從事油壓服務為稽查人員現場查獲，依內政部八十五年八月
      十四日函明示：「三、至以變相之推拿、或無（未使用）瘦身、護膚美容設備
      ，確有運用手技為消費者服務之實者．．．當依殘障福利法及按摩業管理規則
      處理之。」且謝楊秀香及高永雯為客人指油壓按摩之事證明確，與是否檢附相
      關學員紀錄、課程表、繳交學費之收據等資料無涉。因此使用按摩業之手技替
      消費客人服務，不論其自稱登記從事行業為何，均應受身心障礙者保護法規定
      規範，在法律未修改前，被告依法行政，後因身心障礙者保護法修法再重新處
      分並未影響受處分人之訴願權利及時效。
    8.行政院勞工委員會八十八年八月二十三日台勞職檢字第○七○○一二七號修正
      美容丙、乙級技術士技能檢定規範說明：．．．５、本職類檢定規範工作項目
      ，排除涉及身心障礙者保護法所規定之身心障礙者所從事之業務項目。該美容
      技能檢定內容為：宴會粧、一般粧、專業護膚（清潔、臉部保養手技、蒸臉、
      敷面等四階段），故美容護膚有其規定及範圍。但現在眾多美容業者往往超出
      其核准營業範圍，提供身體指油壓按摩服務，並且以各種名稱如經穴美容按摩
      、芳香精油療法、鬆綁、美容推拿等來規避身心障礙者保護法。原訴願決定機
      關亦以九十一年二月七日台內社字第○九一○○○五四五八號函請相關單位加
      強取締明眼人按摩，以維法令尊嚴及保障視障者工作權益。如現在明眼人藉美
      容名義來從事指油壓服務、穴道按摩均不用受身心障礙者保護法或其他相關法
      令規範，實無從依法保障視障同胞工作，且對以往以經營美容為名卻提供指油
      壓服務而被處分者亦有不公。另檢附之錄音帶，由前段即可聽出的確是客人正
      在消費，而非如原告所稱正在作美容課程實習。「現場經理：客人跑出來跟我
      們講為什麼我的身體要讓人家看到．．．你們沒有權利直接打開門．．．但是
      客人不知道，但她真的會被嚇到．．．」「左稽查員：可是你今天是營業場所
      的話．．．現場經理：那等於說他脫光衣服也要給你們看，我覺得好奇怪，那
      客人說．．．因為客人他們也想要你們的資料．．．」。
    理  由
一、原告於臺北市○○○路十一號三樓經營臺北市私立珈姿舞蹈美容短期補習班，經
    人檢舉以佳姿氧身工程館為名，違規擴大營業項目，雖登記為補習班，卻從事健
    身房、明眼按摩、三溫暖，案經被告所屬社會局會同警察局保安警察大隊人員於
    民國九十年二月二十二日下午四時許至該處臨檢，在營業處所包廂內發現從業人
    員江麗珠正為客人作肩部指油壓服務，並收取費用，被告所屬社會局認從業人員
    江麗珠及原告違反身心障礙者保護法第三十七條第一項規定，乃依同法第六十五
    條規定，分別處以從業人員江麗珠一萬元罰鍰及原告二萬元罰鍰。渠等不服提起
    訴願，被告所屬社會局再次派員於九十年五月一日下午二時二十分至該址稽查確
    認該營業場所實際營業情形。發現從業人員謝楊秀香及高永雯（為明眼人，未領
    有合格美容技術士證），認其係運用按摩手技正為客人作背部、右大腿、小腿指
    油壓服務，並收取費用，被告所屬社會局乃以九十年五月二十八日北市社三字第
    九○二三九八八一○一號、第0000000000號，以及第0000000
    000號處分書以違反行為時身心障礙者保護法第三十七條規定，依同法第六十
    五條規定，分別處行為人謝楊秀春、高永雯各一萬元，負責人即原告二萬元之罰
    鍰。原告不服，提起訴願，被告以九十年十一月十三日府訴字第九００五七二九
    七００號決定撤銷原處分，經被告所屬社會局認原告違規事證明確，又身心障礙
    者保護法有關主管機關部分，業於九十年十一月二十一日由被告所屬社會局修正
    為被告，被告遂以九十一年一月二十一日府社三字第○九一○三七四七九○○號
    函附同文號處分書，以於原告經營之營業場所內發生違法按摩之事實，違反身心
    障礙者保護法第三十七條第一項、第六十五條規定，處原告二萬元罰鍰。原告不
    服，提起訴願，經遭決定駁回之事實，有被告九十一年一月二十一日府社三字第
    ○九一○三七四七九○○號函及內政部九十一年六月二十一日台內訴字第○九一
    ○○○三一六七號訴願決定書在卷可憑，堪信為真實。
二、按「非本法所稱視覺障礙者不得從事按摩業。」；「違反第三十七條第一項者，
    處新臺幣一萬元以上三十萬元以下罰鍰，並限期改善。。前項違法事件如於營業
    場所內發生並依前項標準加倍處罰場所之負責人或所有權人。」為本件行為時身
    心障礙者保護法第三十七條第一項本文及第六十五條第一項、第二項所明定：又
    「按摩業之手技，包括：輕擦、揉捏、指壓、叩打、震顫、曲手、運動及其他特
    殊手技。」，行為時按摩業管理規則第四條（現已修正為視覺障礙者從事按摩業
    資格認定及管理辦法第四條）亦有明文。查被告所屬台北市政府社會局會同警察
    局保安警察大隊人員於九十年五月一日下午二時二十分至該址稽查確認該營業場
    所實際營業情形。發現原告所經營之臺北市私立珈姿舞蹈美容短期補習班（市招
    為佳姿氧身工程館）之從業人員謝楊秀香正運用按摩手技替客人從事油壓背部（
    客人上半身赤裸趴在床上），另一從業人員高永雯（為明眼人，未領有合格美容
    技術士證），亦運用按摩手技（輕擦、揉捏）為客人右大腿、小腿按摩油壓服務
    ，並收取費用，有稽查紀錄表在卷可憑，上述謝楊秀香、高永雯之行為已屬使用
    按摩業之手技。原告雖主張謝楊秀香、高永雯當時不但戴手套，運用刷子及毛巾
    ，且在學員身上塗上保養品，藉由手藝、用具、化妝品來為對方進行保養及健美
    之課程，合於瘦身美容行為之規範，顯與被告逕自認定的明眼按摩不相同云云。
    但查，依上開稽查紀錄顯示，謝楊秀香、高永雯於上揭時地為客人作背部、右大
    腿、小腿指按摩油壓服務，並未使用任何專業儀器或輔助工具，再稽查當時僅有
    謝楊秀香、高永雯二人分別與一位客人（消費會員）在不同美容區包廂內，並無
    其他指導人員，且稽查當時，謝楊秀香、高永雯及消費客人並未表示為課程實習
    ，楊秀春並表示係正為客人做油壓，且表明係以購買卡消費，平均三十分鐘約五
    百元左右；高永雯未提出技術士證，並表示正在辦理丙級考照，顯見其非指導人
    員，另謝楊秀香、高永雯為客人按摩油壓部位均非美容服務之頭部範圍。因此，
    原告主張謝楊秀香、高永雯係在學員身上塗上保養品，藉由手藝、用具、化妝品
    來為對方進行保養及健美之課程云云，自非可採。
三、至身心障礙者保護法第三十七條明定非本法所稱視覺障礙者不得從事按摩業，係
    身心障礙者保護法為維護身心障礙者之合法權益及生活，保障其公平參與社會生
    活之機會所為之特別規定。其係增進社會弱勢者之公共利益，而對一般民眾工作
    權所為之限制，一般民眾基於其健全之身心於職場上優勢地位，並不因身心障礙
    者保護法限制非視覺障礙者不得從事按摩業，即對一般民眾之生存權造成危害，
    且身心障礙者保護法第三十七條僅限制非視覺障礙者不得從事按摩業，限制業別
    單一，並非廣泛，亦無不符比例原則。身心障礙者保護法上開從事按摩業之限制
    ，自為憲法第二十三條規定所許。且憲法上所謂平等原則，係指實質上之平等而
    言，因此若因國民身心狀況之不同，為兼顧不同身心狀況者工作之事實上需要及
    公平參與社會生活機會之目的，法律就有關工作行業從事人員酌為適當之限制，
    並不違反平等原則。原告主張身心障礙者保護法上開限制剝奪了一般國民之工作
    權、生存權，明顯違憲及平等原則云云，尚非可採。又美容護膚、理容院、三溫
    暖、水療 SPA等行業，與按摩業並不相同，該等行業之從業行為有否從事按摩係
    屬事實認定問題，亦不能以身心障礙者保護法限制從事按摩業即認對美容護膚、
    理容院、三溫暖、水療 SPA等行業之工作權、生存權有所侵犯。原告該部分主張
    ，亦非有據。末查，本件係關於原告經營之舞蹈美容短期補習班（市招為佳姿氧
    身工程館）從業人員是否違反行為時身心障礙者保護法第三十七條第一項規定，
    原告應否應依同法第六十五條第二項規定處罰之問題，與甲○○所經營之珈姿舞
    蹈美容短期補習班是否違反公司法第十五條第一項規定，尚屬無涉，併此明。
四、從而，被告以原告經營之營業場所內發生違法按摩之事實，違反身心障礙者保護
    法第三十七條第一項、第六十五條規定，處原告二萬元罰鍰，於法並無不合，訴
    願決定予以維持，亦為妥適，原告主張前詞，請求撤銷訴願決定及原處分為無理
    由，應予駁回。
五、本件訴訟標的金額未逾十萬元，為適用簡易程序事件，本判決爰不經言詞辯論為
    之。另原告係與高永雯、謝楊秀香（高永雯、謝楊秀香二人起訴部分另案審理）
    同列為原告起訴，原告於起訴狀雖漏列本件訴願決定書之日期及文號，但原告已
    將九十一年一月二十一日府社三字第０九一０三七四七九００號函附於起訴書之
    後，且將之列為原處分，並於起訴書之事實欄表明不服九十一年一月二十一日之
    處分及其後之訴願決定，顯然原告真意係併就九十一年一月二十一日府社三字第
    ０九一０三七四七九００號函及九十一年六月二十一日台內訴字第○九一○○○
    三一六七號訴願決定，為不服之表示而提起本件訴訟，故本院自應就對原告之九
    十一年一月二十一日府社三字第０九一０三七四七九００號函（即原處分）及九
    十一年六月二十一日台內訴字第○九一○○○三一六七號訴願決定為審理，應予
    明。
據上論結，本件原告之訴為無理由，爰依行政訴訟法第二百三十三條、第九十八條第
三項前段，判決如主文。
中      華      民      國    九十二    年      八      月      六      日
                        臺 北 高 等 行 政 法 院   第 三 庭
                                                    法  官  陳國成
右為正本係照原本作成。
本件以訴訟事件所涉及之法律見解具有原則性者為限，始得於本判決送達後二十日內
向本院提出上訴狀並表明上訴理由，如已於本判決宣示後送達前提起上訴者，應於判
決送達後二十日內補具上訴理由（均按他造人數附繕本），且經最高行政法院許可後
方得上訴。
中      華      民      國    九十二    年      八      月      八      日
                                                    書記官  王英傑


司法院資訊處製作；財團法人民間司法改革基金會備份。
